臺灣高等法院刑事判決
111年度上訴字第303號
上  訴  人  
即  被  告  段盛治



                  （借提於法務部矯正署臺北監獄臺北分監）
上列上訴人即被告因詐欺等案件，不服臺灣臺北地方法院110年
度訴緝字第43號，中華民國110年11月29日第一審判決（起訴案
號：臺灣臺北地方檢察署108年度偵字第28276號、109年度偵字
第3347、5006、7520、7976號；移送併辦案號：同署109年度偵
字第17579號），提起上訴，本院判決如下：
    主  文
原判決撤銷。
段盛治犯如附表編號1至3「本判決主文」欄所示之罪，各處如附
表編號1至3「本判決主文」欄所示之刑及沒收。應執行有期徒刑
叁年捌月。
    犯罪事實
一、段盛治（綽號阿治、朝先）與陳生琥（綽號虎哥）、胡日昇
    （綽號阿昇、趙雲、阿富汗等）、楊宥宏（綽號楊哥、王哥
    ，前3人均由本院另行判決）及其他真實姓名、年籍不詳之
    成年人，因見一般民眾考量交易隱密、便利等因素，對於私
    下透過網路通訊軟體聯繫外幣兌換或虛擬貨幣交易存在需求
    ，又因係私下交易，不易於現場一一清點確認交易之現鈔，
    從而若以虛擬之身分，攜帶少部分真鈔夾帶玩具鈔（每綑上
    下以真鈔掩飾）交付予交易對象，再以真鈔、不實之銀行提
    款資料讓交易對象清點而鬆懈戒心，並透過聊天分散其注意
    力之詐術，可使交易對象一時不察而誤認所收取者均為真鈔
    ，陷於錯誤而完成交易，竟分別為以下行為：
  ㈠段盛治與陳生琥、胡日昇、楊宥宏共同意圖為自己不法之所
    有，基於三人以上共同詐欺取財、行使偽造私文書及一般洗
    錢之犯意聯絡，先由陳生琥以通訊軟體WeChat（下稱WeChat
    ）暱稱「金侯商貿小蔡」之帳號覓得有兌換人民幣50萬元意
    願之李宛柔，再透過不知情之中間人游建煒、倪浚皓、鄔博
    丞（均經檢察官另為不起訴處分）與李宛柔接洽，達成以新
    臺幣（以下未註明幣別者同）220萬5000元兌換人民幣50萬
    元之合意，並相約於民國108年9月25日下午在「大車輪日式
    料理店」（臺北市○○區○○○路0段00號）碰面進行兌換交易。
    陳生琥、楊宥宏、段盛治及胡日昇則事前推由段盛治、胡日
    昇預先準備面額約等同220萬5000元之少部分真鈔散鈔及多
    綑玩具鈔（每綑上下以真鈔掩飾），並另至中國信託商業銀
    行（下稱中信銀行）拿取空白之存提款交易憑證後，由其等
    在該憑證上書立不實之提款金額及蓋用偽造之中信銀行敦南
    分行戳章，而偽造不實中信銀行存提款交易憑證，以營造其
    等確實有至銀行提領現金之假象。再推由楊宥宏、段盛治及
    胡日昇前往「大車輪日式料理店」，原計畫由楊宥宏、胡日
    昇實際與李宛柔面交，待胡日昇假意欲從「大車輪日式料理
    店」前往對面位在中信銀行城中分行（臺北市○○區○○○路0段
    00號1樓），營造至銀行提領現金之假象時，再由段盛治在
    銀行內接應，將預先準備之玩具鈔交付予胡日昇帶回「大車
    輪日式料理店」，復由胡日昇、楊宥宏在「大車輪日式料理
    店」出示上開偽造之中信銀行存提款交易憑證，以鬆懈交易
    對象心防，再交付上開摻雜真鈔之玩具鈔使交易對象受騙匯
    款。楊宥宏、段盛治即依此計畫，於108年9月25日下午2時5
    6分許先抵達「大車輪日式料理店」，段盛治再離開至對面
    之中信銀行附近等候，待游建煒、倪浚皓、鄔博丞稍後抵達
    「大車輪日式料理店」時，楊宥宏即出面歡迎入座，並與游
    建煒、倪浚皓洽談地下匯兌事宜（鄔博丞已先返回車上），
    胡日昇則於此時進入「大車輪日式料理店」，在游建煒、倪
    浚皓面前表示欲至對面之中信銀行為楊宥宏提領現金後隨即
    離席，以製造提領款項之假象，實則僅至店外不遠處之計程
    車內取出玩具鈔等行騙物品。惟楊宥宏卻未依計畫留在店內
    、協同胡日昇與對方完成交易，於向游建煒、倪浚皓稱後續
    均交由胡日昇負責後，即以購買飲料為由離開「大車輪日式
    料理店」，在外等候之胡日昇僅得自行進入「大車輪日式料
    理店」，單獨接手與游建煒、倪浚皓及已到場李宛柔之交易
    ，並出示上開偽造之中信銀行存提款交易憑證予李宛柔而行
    使之，游建煒亦稱有見到胡日昇至銀行提領款項，致李宛柔
    信以為真而陷於錯誤，遂先後在「大車輪日式料理店」、臺
    北市○○區○○路000號之晶騏大樓1樓大廳，以其中國工商銀行
    帳戶，陸續轉帳人民幣共50萬元至陳生琥所指定之中國建設
    銀行帳戶（戶名分別為陳進源及劉紅英，帳號分別為000000
    0000000000000及0000000000000000000號），胡日昇則在晶
    騏大樓1樓大廳內，交付裝有上開準備少部分真鈔（約20萬5
    000元）散鈔及多綑玩具鈔之紙袋予李宛柔，趁李宛柔尚未
    發現前即快步走出大樓外而逃離現場。事後李宛柔發現胡日
    昇交付之鈔票中，包含真鈔摻雜之玩具鈔，始知受騙。
  ㈡段盛治與陳生琥、胡日昇共同意圖為自己不法之所有，基於
    三人以上共同詐欺取財、行使偽造私文書及一般洗錢之犯意
    聯絡，先由陳生琥以社群軟體Facebook（下稱Facebook）暱
    稱「陳筱櫻」（後改用LINE暱稱「雪兒【台北幣商】」），
    向劉柏惟佯稱可進行新臺幣及人民幣之兌換交易，雙方乃相
    約於108年9月28日以63萬2000元兌換人民幣14萬5000元。陳
    生琥、段盛治及胡日昇即推由段盛治、胡日昇預先準備面額
    約等同63萬5000元之少部分真鈔散鈔及多綑玩具鈔（每綑上
    下以真鈔掩飾），及以同前㈠所述方式偽造不實中信銀行存
    提款交易憑證，並由胡日昇攜帶上開鈔票及交易憑證前往交
    易。胡日昇於108年9月28日下午2時45分許，前往臺北車站2
    樓西南側用餐區（臺北市○○區○○○路0號2樓），同時透過通
    訊軟體Telegram（下稱Telegram）之對話群組與陳生琥、段
    盛治聯絡，並傳送現場座位環境及自身衣著照片，使陳生琥
    、段盛治得知悉胡日昇所在位置而轉達予劉柏惟，段盛治並
    將劉柏惟之照片轉發予胡日昇作為辨識依據。嗣劉柏惟到場
    與胡日昇碰面後，胡日昇即提出虛假身分之名片及上開偽造
    之中信銀行存提款交易憑證而行使，以取信於劉柏惟並鬆懈
    其戒心，進而以網路銀行匯款之方式，將自身所持有之中國
    建設銀行帳戶內之人民幣14萬4985元，分3次匯入陳生琥所
    指定之中國銀行帳戶（戶名為蘇鴻麟，帳號為000000000000
    0000000號），胡日昇於交易完成後，即將裝有上開準備真
    鈔及玩具鈔之紙袋，以及上開偽造之中信銀行存提款交易憑
    證交付劉柏惟，並趁劉柏惟尚未發現前，快步逃離現場。事
    後劉柏惟發現胡日昇交付之鈔票中，包含真鈔摻雜之玩具鈔
    ，始知受騙。
  ㈢段盛治與陳生琥、胡日昇、陶俞廷（經臺灣臺北地方檢察署
    檢察官另行起訴）及真實姓名、年籍不詳、綽號「阿田」之
    成年男子，基於三人以上共同詐欺取財、行使偽造私文書、
    準私文書及一般洗錢之犯意聯絡，先由陳生琥以Facebook暱
    稱「陳筱櫻」及LINE暱稱「Really」之名義，向陳煜學（LI
    NE暱稱「coffee」）及王柏堯(LINE暱稱「堯和」)佯稱可進
    行新臺幣及韓元之兌換交易，雙方乃相約於108年10月15日
    ，在中信銀行城中分行（臺北市○○區○○○路0段00號）及韓國
    仁川機場，以新臺幣兌換韓元1比38.1之匯率，將韓元5億元
    兌換為新臺幣1312萬元。陳生琥指示陶俞廷至韓國仁川機場
    等待收取韓元，並推由胡日昇、段盛治等人預先準備面額約
    等同1312萬元之少部分真鈔散鈔及多綑玩具鈔（每綑上下以
    真鈔掩飾），及以同前㈠所述方式偽造不實中信銀行存提款
    交易憑證，段盛治則先將玩具鈔以行李箱運送至中信銀行城
    中分行內，再由綽號「阿田」之人佯裝為「Really」之舅舅
    ，由胡日昇佯裝為助理，共同於108年10月15日下午1時許前
    往「洋朵餐廳」（臺北市○○區○○○路0段00號）與王柏堯進行
    交易，胡日昇則假意自「洋朵餐廳」出來前往中信銀行城中
    分行，營造當場提領現金之假象，並在中信銀行城中分行2
    樓，向在該處等候之段盛治取得玩具鈔及上開偽造之中信銀
    行存提款交易憑證，將之裝入袋內後，再持之返回「洋朵餐
    廳」與「阿田」及王柏堯確認交易，並向王柏堯出示不實中
    信銀行存提款交易憑證而行使之。在雙方確認過程中，綽號
    「阿田」之人藉故先離開座位，胡日昇則佯稱自己之行動電
    話收訊不佳，王柏堯乃出借自身行動電話予胡日昇與「Real
    ly」聯絡，詎胡日昇除以王柏堯上開行動電話與「Really」
    假意進行群組對話外，更私下假冒王柏堯發送「好了，OK」
    等文字訊息準私文書予在韓國仁川機場負責點交韓元之王柏
    堯友人陳煜學，使陳煜學陷於錯誤，誤認係王柏堯通知臺灣
    部分已點交現鈔完畢，而將韓元5億元現金交付予在機場等
    候之陶俞廷攜帶離去，胡日昇則將所準備裝放少許真鈔及玩
    具鈔之紙袋留置座位後，快步走出「洋朵餐廳」搭車離去，
    而「阿田」之人嗣後返回，見狀亦藉口趁機逃離，陶俞廷則
    於韓國換錢所將上開韓元5億元兌換成人民幣後，再由陳生
    琥輾轉交易將人民幣換回新臺幣現金。事後王柏堯發現胡日
    昇交付之鈔票中，包含真鈔摻雜之玩具鈔，始知受騙。
二、案經李宛柔、劉柏惟及王柏堯訴由臺北市政府警察局萬華分
    局，陳煜學訴由臺北市政府警察中正第一分局報告臺灣臺北
    地方檢察署檢察官偵查起訴。
    理  由
一、證據能力之說明：   
　　本案據以認定上訴人即被告段盛治犯罪之供述證據（詳如後
    述），其中屬於傳聞證據部分，檢察官及被告於本院準備程
    序中均同意有證據能力（見本院卷第186至204頁），復經本
    院審酌認該等證據之作成無違法、不當或顯不可信之情況，
    非供述證據亦查無公務員違背法定程序而取得之情事，揆諸
    刑事訴訟法第158條之4反面解釋、第159條至第159條之5規
    定，均有證據能力。
二、認定犯罪事實所憑之證據及理由：
　㈠上揭犯罪事實，業據被告於本院準備程序及審理時坦承不諱
    （見本院卷第185至186、258頁），並有下列證據資料可佐
    ：
　⒈犯罪事實欄一、㈠部分，核與證人即共犯陳生琥於警詢、偵查
    及原審審理中之證述（見108偵28276卷㈡第863至874、882至
    884頁，109訴264卷㈡第269至279頁）、證人即共犯胡日昇於
    警詢、偵查及原審審理中之證述（見108偵28276卷㈡第570至
    572頁，109訴264卷㈠第78、184頁，卷㈢第149頁，卷㈣第122
    頁）、告訴人李宛柔於警詢及偵訊時之證述（見108偵28276
    卷㈠第79至83、87至89頁，108偵26348卷第151至154頁）、
    證人游建煒於警詢及原審審理中之證述（見108偵28276卷㈠
    第54至57頁，109訴264卷㈡第215至220頁）情節相符，並有
    告訴人李宛柔與「金侯商貿小蔡」間之WeChat對話紀錄、共
    犯胡日昇行動電話內留存之108年9月25日Telegram語音訊息
    、「大車輪日式料理店」案發前後之監視錄影畫面擷圖、晶
    騏大樓內外之監視錄影器畫面擷圖、共犯胡日昇逃離晶騏大
    樓現場後之街道監視器畫面擷圖、內政部警政署刑事警察局
    108年11月4日刑紋字第1088000415號鑑定書（綁鈔帶上指紋
    與胡日昇之指紋相符）、扣押物品照片及告訴人李宛柔之匯
    款紀錄（見108偵28276卷㈠第127至157、161至163、217至22
    3頁，109偵7520卷㈡第306至311、733至734頁）為憑，暨告
    訴人李宛柔提出之玩具假鈔1批、不實中信銀行存提款交易
    憑證1紙扣案可佐（見108偵28276卷㈠第207、211、215頁之
    扣押物品目錄表及照片）。
　⒉犯罪事實欄一、㈡部分，核與證人即共犯陳生琥於警詢、偵查
    及原審審理中之證述（見108偵28276卷㈡第874至877、882、
    884、912至913頁，109訴264卷㈡第273至274頁）、證人即共
    犯胡日昇於警詢、偵查及原審審理中之證述（見108偵28276
    卷㈡第570至572頁，109訴264卷㈠第78、184頁，卷㈢第149頁
    ，卷㈣第122頁）、證人即告訴人劉柏惟於警詢及偵訊時之證
    述（見108偵28276卷㈠第99至105頁、卷㈡第691至692頁）情
    節相符，並有臺北車站案發前後、共犯胡日昇與告訴人劉柏
    惟交易時之監視錄影畫面擷圖、告訴人劉柏惟與「雪兒」之
    LINE對話、告訴人劉柏惟與「陳筱櫻」Facebook對話紀錄、
    告訴人劉柏惟匯款紀錄、共犯胡日昇行動電話內留存之108
    年9月28日Telegram語音訊息在卷可稽（見108偵28276卷㈠第
    167至199頁，109偵7520卷㈡313至314頁），暨劉柏惟提出之
    不實中信銀行存提款交易憑證1紙、玩具假鈔1批、高勝動產
    質借中心名片1張扣案可佐（見109偵5006卷第31、35頁之扣
    押物品目錄表及照片）。
　⒊犯罪事實欄一、㈢部分，核與證人即共犯陳生琥於警詢及偵訊
    時之證述（見108偵28276卷㈡第877至878、882、884、887、
    912至914頁）、證人即共犯胡日昇於警詢、偵查及原審審理
    中之證述（見108偵28276卷㈡第570至572頁，109訴264卷㈠第
    78、184頁，卷㈢第149頁，卷㈣第122頁）、證人即告訴人王
    柏堯於警詢及偵訊時之證述（見108偵28276卷㈠第423至431
    頁、109訴264卷㈡第701至703頁）、告訴人陳煜學於警詢時
    之證述（見108偵28276卷㈡第937至940頁）情節相符，並有
    案發前後共犯胡日昇搭乘車輛之街道監視器錄影畫面擷圖、
    銀行之錄影畫面擷圖、內政部警政署刑事警察局108年11月2
    8日刑紋字第1088006142號鑑定書（紙封、手提袋、取款條
    上指紋與共犯胡日昇之指紋相符，手提袋上掌紋與被告掌紋
    相符）、告訴人王柏堯、陳煜學與「Really」之LINE對話紀
    錄、告訴人陳煜學與「陳筱櫻」之Facebook對話紀錄（見10
    8偵28276卷㈠第439至441、443至467、469至476、495至498
    頁，卷㈡第499至558、947至949頁）為憑，暨告訴人王柏堯
    提出之不實中信銀行存提款交易憑證1紙、玩具假鈔1批扣案
    可佐（見108偵28276卷㈠第477、493頁、109訴264卷㈠第435
    至442頁之扣押物品目錄表、扣押物品清單及照片）。
　㈡綜上，足認被告前開任意性之自白與事實相符，可以採信。
    從而，本案事證明確，被告前開犯行均堪認定，俱應依法論
    科。
三、論罪部分：  
  ㈠犯罪事實欄一、㈠部分：
  ⒈核被告所為，係犯刑法第339條之4第1項第2款之三人以上共
    同詐欺取財罪、同法第216條、第210條之行使偽造私文書罪
    、洗錢防制法第2條第2款、同法第14條第1項之一般洗錢罪
    。
　⒉被告與共犯胡日昇持偽造之中信銀行敦南分行戳章，蓋印在
    中信銀行存提款交易憑證上，偽造不實中信銀行存提款交易
    憑證，此部分偽造印文之行為，係偽造私文書之階段行為，
    應為偽造私文書之行為所吸收，其偽造私文書後再持以行使
    ，偽造之低度行為，亦應為行使之高度行為所吸收，均不另
    論罪。
　⒊被告與共犯陳生琥、胡日昇、楊宥宏間，就此部分犯行，有
    犯意聯絡、行為分擔，為共同正犯。
　⒋被告以一行為同時觸犯刑法第339條之4第1項第2款之三人以
    上共同詐欺取財罪、同法第216條、第210條之行使偽造私文
    書罪、洗錢防制法第14條第1項之一般洗錢罪，應依刑法第5
    5條規定，從一重之三人以上共同詐欺取財罪處斷。
　㈡犯罪事實欄一、㈡部分：
  ⒈核被告所為，係犯刑法第339條之4第1項第2款之三人以上共
    同加重詐欺取財罪、同法第216條、第210條之行使偽造私文
    書罪、洗錢防制法第2條第2款、同法第14條第1項之一般洗
    錢罪。
　⒉被告與共犯胡日昇持偽造之中信銀行敦南分行戳章，蓋印在
    中信銀行存提款交易憑證上，偽造不實中信銀行存提款交易
    憑證，此部分偽造印文之行為，係偽造私文書之階段行為，
    應為偽造私文書之行為所吸收，其偽造私文書後再持以行使
    ，偽造之低度行為，亦應為行使之高度行為所吸收，均不另
    論罪。
　⒊被告與共犯陳生琥、胡日昇間，就此部分犯行，有犯意聯絡
    、行為分擔，為共同正犯。
　⒋被告以一行為同時觸犯刑法第339條之4第1項第2款之三人以
    上共同詐欺取財罪、同法第216條、第210條之行使偽造私文
    書罪、洗錢防制法第14條第1項之一般洗錢罪，應依刑法第5
    5條規定，從一重之三人以上共同詐欺取財罪。
  ㈢犯罪事實欄一、㈢部分：
  ⒈按行動電話之訊息，係由表意人將其思想或意思，以聲音、
    影像、文字或代替文字之符號、圖畫，輸入行動電話，藉由
    電信業者所提供之簡訊等訊息傳送服務功能，經該業者之電
    腦網路系統，加以傳發輸送，再由他人之行動電話或其他電
    腦終端設備予以接收、儲存，並可賴該行動電話或其他電腦
    終端設備之螢幕顯示此等足以為表示其用意之證明者，故應
    屬刑法第220條第2項規定之準文書。行為人未經授權同意，
    擅自使用他人之行動電話虛偽製作訊息並予發送，顯已對該
    訊息有所主張，縱未於訊息內表明製作名義人，倘由該訊息
    內容，或其他附隨情況，諸如自動附隨該訊息顯示於接收者
    之行動電話螢幕，足以辨明或顯示發送該訊息之行動電話號
    碼或用戶之姓名、名稱（已事先儲存於行動電話之電話簿內
    ），客觀上可認該用戶即係製作名義人者，亦屬冒用他人名
    義所製作並進而行使，苟足生損害於公眾或他人，自應成立
    行使偽造準私文書罪（最高法院97年度台上字第2212號判決
    意旨參照）。查被告胡日昇於「洋朵餐廳」持告訴人王柏堯
    所有之行動電話偽以王柏堯名義發送「好了，OK」訊息準私
    文書予在韓國仁川機場負責點交韓元之告訴人陳煜學，而行
    使偽造準私文書犯行，所為應係犯刑法第216條、第210條、
    第220條第2項之行使偽造準私文書罪。
　⒉核被告所為，係犯刑法第339條之4第1項第2款之三人以上共
    同詐欺取財罪、同法第216條、第210條、第220條第2項之行
    使偽造私文書、準私文書罪、洗錢防制法第2條第2款、同法
    第14條第1項之一般洗錢罪。
　⒊被告與共犯胡日昇持偽造之中信銀行敦南分行戳章，蓋印在
    中信銀行存提款交易憑證上，偽造不實中信銀行存提款交易
    憑證，此部分偽造印文之行為，係偽造私文書之階段行為，
    應為偽造私文書之行為所吸收，其偽造該交易憑證私文書、
    偽造上開行動電話訊息準私文書後再持以行使，偽造之低度
    行為，亦應為行使之高度行為所吸收，均不另論罪。
　⒋公訴意旨漏未敘及：共犯胡日昇及被告在空白之存提款交易
    憑證上書立不實之提款金額及蓋用偽造之中信銀行敦南分行
    戳章，而偽造不實中信銀行存提款交易憑證，及共犯胡日昇
    於「洋朵餐廳」持偽造之中信銀行存提款交易憑證向告訴人
    王柏堯出示之偽造、行使偽造私文書犯行，而犯行使偽造私
    文書罪，惟此部分犯行與已起訴部分，有想像競合之裁判上
    一罪關係，為起訴效力所及，本院自應併予審理。又起訴事
    實業已記載：共犯胡日昇於「洋朵餐廳」持告訴人王柏堯所
    有之行動電話偽以王柏堯名義發送「好了，OK」訊息予在韓
    國仁川機場之陳煜學等情，惟起訴法條漏未記載刑法第216
    條、第210條、第220條第2項之行使偽造準私文書之罪名及
    法條，本院於審理時已告知被告所犯法條及罪名，已無礙被
    告之防禦權，爰予以補充。
　⒌被告與共犯陳生琥、胡日昇、陶俞廷、綽號「阿田」之成年
    男子間，就此部分犯行，有犯意聯絡、行為分擔，為共同正
    犯。
  ⒍被告以一行為同時觸犯刑法第339條之4第1項第2款之三人以
    上共同詐欺取財罪、同法第216條、第210條、第220條第2項
    之行使偽造私文書、準私文書罪、洗錢防制法第14條第1項
    之一般洗錢罪，應依刑法第55條規定，從一重之三人以上共
    同詐欺取財罪處斷。
  ㈣被告就犯罪事實欄一、㈠至㈢，所犯三人以上共同詐欺取財罪
    （共3罪）間，均係侵害不同告訴人之財產法益，犯意各別
    ，行為互殊，應予分論併罰。
　㈤刑之加重減輕：
　⒈被告前因違反藥事法案件，經臺灣新北地方法院以106年度審
    訴字第2017號判處有期徒刑5月，於108年3月29日執行完畢
    ，有本院被告前案紀錄表在卷可稽，其受有期徒刑執行完畢
    後，5年內故意再犯本案犯罪事實欄一、㈠至㈢之有期徒刑以
    上之罪，固均為累犯。然參酌司法院釋字第775號解釋意旨
    ，被告所犯前案與本案不僅犯罪型態不同，且所侵害之法益
    、對社會之危害程度，亦有相當差別，兩者間顯無延續性或
    關聯性，故就被告所犯各罪，並無依刑法第47條第1項規定
    加重其最低本刑之必要。
　⒉按想像競合犯侵害數法益者皆成立犯罪，論罪時必須輕、重
    罪併舉論述，同時宣告所犯各罪名，包括各罪有無加重、減
    免其刑之情形，亦應說明論列，量刑時併衡酌輕罪部分量刑
    事由，評價始為充足，然後依刑法第55條前段規定「從一重
    處斷」，非謂對於其餘各罪可置而不論。因此，法院決定處
    斷刑時，雖以其中最重罪名之法定刑，做為裁量之準據，惟
    於裁量其輕重時，仍應將輕罪合併評價在內（最高法院108
    年度台上字第4405、4408號判決意旨）。且除非輕罪中最輕
    本刑有較重於重罪之最輕本刑，而應適用刑法第55條但書規
    定重罪科刑之封鎖作用，須以輕罪之最輕本刑形成處斷刑之
    情形以外，則輕罪之減輕其刑事由若未形成處斷刑之外部性
    界限，自得將之移入刑法第57條或第59條之科刑審酌事項內
    ，列為是否酌量從輕量刑之考量因子。是法院倘依刑法第57
    條規定裁量宣告刑輕重時，一併具體審酌輕罪部分之量刑事
    由，應認其評價即已完足，尚無過度評價或評價不足之偏失
    （最高法院109年度台上字第3936號判決意旨參照）。準此
    ，被告於本院審理中就其所犯一般洗錢之事實，均自白不諱
    ，合於洗錢防制法第16條第2項減輕其刑之規定，惟其所犯
    一般洗錢罪，屬想像競合犯其中之輕罪，僅得由本院於後述
    量刑時一併衡酌該部分減輕其刑事由，即屬評價完足，併予
    指明。
　㈥檢察官移送原審併辦部分（臺灣臺北地方檢察署檢察官109年
    度偵字第17579號移送併辦意旨書），與起訴之上開犯罪事
    實欄一、㈠至㈢所示之事實相同，本院自應併予審理。　
四、撤銷改判及量刑之理由：
　㈠原判決認被告就犯罪事實欄一、㈠至㈢所為，均係犯三人以上
    共同詐欺取財罪，事證均明確，而分別予以論罪科刑如原判
    決附表編號1至3「主文」欄所示，及定其應執行刑為有期徒
    刑4年2月，暨諭知沒收供犯罪所用之物、偽造之印文及印章
    、沒收及追徵犯罪所得，固非無見。惟查：
  ⒈被告於本院就犯罪事實欄一、㈠及㈡所示部分均已坦承犯行，
    並均有洗錢防制法第16條第2項之量刑減輕事由，原審就犯
    罪事實欄一、㈠及㈡部分所為量刑，均未及審酌及此，即有未
    當。
　⒉被告就犯罪事實欄一、㈢所為，係犯刑法第339條之4第1項第2
    款之三人以上共同詐欺取財罪、同法第216條、第210條、第
    220條第2項之行使偽造私文書、準私文書罪、洗錢防制法第
    2條第2款、同法第14條第1項之一般洗錢罪，已如前述，原
    判決漏未論及行使偽造準私文書罪，自有違誤。
　⒊被告上訴指摘原判決就附表編號1、2所示各罪之量刑均過重
    ，為有理由。至被告上訴指摘原判決關於附表編號3之量刑
    過重，雖無理由，惟原判決既有上開可議之處，即屬無可維
    持，應由本院撤銷改判。
  ㈡爰以行為人之責任為基礎，審酌被告正值年輕力壯，竟不思
    以正途賺取財物，貪圖輕易獲得金錢而參與本案詐欺取財、
    一般洗錢、行使偽造私文書、準私文書（僅犯罪事實欄一、
    ㈢部分）等犯行，再藉由輾轉交易或人頭帳戶，製造金流斷
    點，致檢警機關追查不易，所為實非可取，衡以被告於各次
    犯行參與犯罪之程度、擔任之角色、行為分擔，並其犯罪動
    機、目的、手段、告訴人所生損害、各次有無實際分取犯罪
    所得、犯罪所得多寡，及其前案素行，於本院審判中均坦承
    犯行，就各次犯行均有洗錢防制法第16條第2項規定之減刑
    事由，然始終未能與告訴人達成和解，於詐得高額金錢後，
    迄今亦未能賠償告訴人之損失，更未能取得告訴人諒解之犯
    後態度，暨被告自述：高職畢業之智識程度，曾從事餐廳、
    業務之工作，家庭經濟狀況於案發前係小康，名下有房屋可
    供出租，案發後遭假扣押，家中尚有母親、兄弟姊妹等家庭
    成員，無人需其扶養（見110訴緝43卷第88至89頁）等一切
    情狀，量處如附表編號1至3「本判決主文」欄所示之刑。　
　㈢被告於犯罪事實欄一、㈠至㈢所犯之各次加重詐欺取財犯行，
    係於108年9月25日至同年10月15日間所為，相隔期間非長，
    雖侵害之財產法益非屬同一人，然其各次犯行之角色分工、
    類型、行為態樣、犯罪動機均相同，責任非難重複之程度顯
    然較高，考量各罪之間隔期間、受害之人數、受害之金額、
    罪數所反應之人格特性、對法益侵害之加重效應、刑罰經濟
    與罪責相當原則，於各罪定應執行刑之外部界限範圍內，定
    其應執行之刑如主文第2項所示。　　　
五、沒收部分：
  ㈠犯罪所得部分：
　⒈按犯罪所得，屬於犯罪行為人者，沒收之；前二項之沒收，
    於全部或一部不能沒收或不宜執行沒收時，追徵其價額，刑
    法第38條之1第1項前段、第3項分別定有明文。又共同正犯
    之犯罪所得沒收或追徵，應就各人所分得之數額分別為之；
    倘若共同正犯各成員內部間，對於不法利得分配明確時，應
    依各人實際分配所得沒收（最高法院104年度台上字第3937
    號判決意旨參照）。　
　⒉犯罪事實欄一、㈠及㈡部分，被告固有參與各該犯行，惟其供
    稱並未取得任何報酬（見110訴緝43卷第86頁），此與共犯
    陳生琥所述相符（見108偵28276卷㈡第883頁），復無其他證
    據足認被告確有獲取或分得犯罪所得，是此部分尚無從對其
    宣告沒收犯罪所得。
　⒊犯罪事實欄一、㈢部分，被告供承確有收受共犯陳生琥分配之
    犯罪所得50萬元（見110訴緝43卷第90頁），此應依刑法第3
    8條之1第1項前段、第3項規定宣告沒收，並於全部或一部不
    能沒收或不宜執行沒收時，追徵其價額。
  ㈡扣案之行動電話1支（廠牌：APPLE，型號：11 Pro Max，IME
    I碼：000000000000000，顏色：黑色，見109偵3347卷㈠第29
    1頁），為被告所有、供本案聯繫詐欺犯行所用，業據其供
    述明確（見109偵3347卷㈠第24頁，110訴緝43卷第87頁），
    爰依刑法第38條第2項前段規定，於其各該犯行主文項下宣
    告沒收。
　㈢犯罪事實欄一、㈠至㈢所示經扣案之偽造「中國信託銀行新臺
    幣存提款交易憑證」上偽造「中國信託商業銀行敦南分行」
    之印文各1枚（見108偵28276卷㈠第211頁〈犯罪事實一、㈠〉，
    109偵7520卷㈡第127頁〈犯罪事實一、㈡〉，109偵3347卷㈠第50
    7至517頁〈犯罪事實一、㈢〉），以及雖未扣案，然無證據足
    認確已滅失之偽造「中國信託商業銀行敦南分行」戳章1枚
    ，應依刑法第219條規定，不問屬於犯人與否，均宣告沒收
    之。至上開偽造之「中國信託銀行新臺幣存提款交易憑證」
    ，既經提出向告訴人等行使並交付收執，已非被告所有，又
    均非屬違禁物，自無從宣告沒收，附此敘明。　
據上論斷，應依刑事訴訟法第369條第1項前段、第364條、第299
條第1項前段（依刑事判決精簡原則，僅記載程序法條），判決
如主文。
本案經檢察官陳仁傑提起公訴及移送併辦，檢察官謝宗甫到庭執
行職務。
中　　華　　民　　國　　111 　年　　7 　　月　　27　　日
                  刑事第十五庭  審判長法  官  陳芃宇
                                      法  官  陳俞伶
                                      法  官　曹馨方
以上正本證明與原本無異。
如不服本判決，應於收受送達後20日內向本院提出上訴書狀，其
未敘述上訴之理由者並得於提起上訴後20日內向本院補提理由書
（均須按他造當事人之人數附繕本）「切勿逕送上級法院」。
                                      書記官　游秀珠
中　　華　　民　　國　　111 　年　　7 　　月　　27　　日
附錄：本案論罪科刑法條全文
中華民國刑法第339條之4
犯第339條詐欺罪而有下列情形之一者，處1年以上7年以下有期
徒刑，得併科1百萬元以下罰金：
一、冒用政府機關或公務員名義犯之。
二、三人以上共同犯之。
三、以廣播電視、電子通訊、網際網路或其他媒體等傳播工具，
    對公眾散布而犯之。
前項之未遂犯罰之。
中華民國刑法第216條
行使第210條至第215條之文書者，依偽造、變造文書或登載不實
事項或使登載不實事項之規定處斷。
中華民國刑法第210條
偽造、變造私文書，足以生損害於公眾或他人者，處5年以下有
期徒刑。
中華民國刑法第220條
在紙上或物品上之文字、符號、圖畫、照像，依習慣或特約，足
以為表示其用意之證明者，關於本章及本章以外各罪，以文書論
。
錄音、錄影或電磁紀錄，藉機器或電腦之處理所顯示之聲音、影
像或符號，足以為表示其用意之證明者，亦同。
洗錢防制法第14條
有第二條各款所列洗錢行為者，處7年以下有期徒刑，併科新臺
幣5百萬元以下罰金。
前項之未遂犯罰之。
前二項情形，不得科以超過其特定犯罪所定最重本刑之刑。
附表：
編號 犯罪事實 主文（原判決） 本判決主文 1  一、㈠  一、段盛治犯三人以上共同詐欺取財罪，處有期徒刑壹年陸月。 二、扣案之行動電話壹支（廠牌：APPLE，型號：11 Pro Max，IMEI碼：000000000000000，顏色：黑色）沒收。 三、扣案之中國信託銀行新臺幣存提款交易憑證上偽造「中國信託商業銀行敦南分行」之印文壹枚；未扣案之偽造「中國信託商業銀行敦南分行」之印章壹枚，均沒收。 段盛治犯三人以上共同詐欺取財罪，處有期徒刑壹年伍月。 扣案之行動電話壹支（廠牌：APPLE，型號：11 Pro Max，IMEI碼：000000000000000，顏色：黑色）、中國信託銀行新臺幣存提款交易憑證上偽造「中國信託商業銀行敦南分行」之印文壹枚、未扣案之偽造「中國信託商業銀行敦南分行」之戳章壹枚，均沒收。 2  一、㈡  一、段盛治犯三人以上共同詐欺取財罪，處有期徒刑壹年肆月。 二、扣案之行動電話壹支（廠牌：APPLE，型號：11 Pro Max，IMEI碼：000000000000000，顏色：黑色）沒收。 三、扣案之中國信託銀行新臺幣存提款交易憑證上偽造「中國信託商業銀行敦南分行」之印文壹枚；未扣案之偽造「中國信託商業銀行敦南分行」之印章壹枚，均沒收。 段盛治犯三人以上共同詐欺取財罪，處有期徒刑壹年叁月。 扣案之行動電話壹支（廠牌：APPLE，型號：11 Pro Max，IMEI碼：000000000000000，顏色：黑色）、中國信託銀行新臺幣存提款交易憑證上偽造「中國信託商業銀行敦南分行」之印文壹枚、未扣案之偽造「中國信託商業銀行敦南分行」之戳章壹枚，均沒收。 3 一、㈢ 一、段盛治犯三人以上共同詐欺取財罪，處有期徒刑參年肆月。 二、扣案之行動電話壹支（廠牌：APPLE，型號：11 Pro Max，IMEI碼：000000000000000，顏色：黑色）沒收。 三、扣案之中國信託銀行新臺幣存提款交易憑證上偽造「中國信託商業銀行敦南分行」之印文壹枚；未扣案之偽造「中國信託商業銀行敦南分行」之印章壹枚，均沒收。 四、未扣案之犯罪所得新臺幣伍拾萬元沒收，於全部或一部不能沒收或不宜執行沒收時，追徵其價額。　 段盛治犯三人以上共同詐欺取財罪，處有期徒刑叁年肆月。 扣案之行動電話壹支（廠牌：APPLE，型號：11 Pro Max，IMEI碼：000000000000000，顏色：黑色）、中國信託銀行新臺幣存提款交易憑證上偽造「中國信託商業銀行敦南分行」之印文壹枚、未扣案之偽造「中國信託商業銀行敦南分行」之戳章壹枚，均沒收；未扣案之犯罪所得新臺幣伍拾萬元沒收，於全部或一部不能沒收或不宜執行沒收時，追徵其價額。